【裁判字號】    99,交聲,3034
【裁判日期】    991221
【裁判案由】    聲明異議
【裁判全文】
臺灣高雄地方法院交通事件裁定        99年度交聲字第3034號
原處分機關  高雄市政府交通局
異  議  人
即受處分人  宋志光
上列異議人即受處分人因違反道路交通管理處罰條例案件，對於
高雄市政府交通局中華民國99年10月21日所為之處分（高市交裁
字第裁32-BO0000000號）聲明異議，本院裁定如下：
    主  文
原處分撤銷。
宋志光不罰。
    理  由
一、聲明異議意旨略以：異議人於民國99年8 月7 日凌晨4 時許
    自所任職位於高雄市前金區○○○路149 號「山野屋日式海
    鮮燒烤小吃部」下班後，欲騎乘車牌號碼ND6-038 號重型機
    車返家，途經高雄市○○○路由西向東沿線路段時，適遇飆
    車族騎乘十餘部機車沿二聖路一段同向行駛，惟異議人與該
    等飆車族騎士並不相識，且異議人亦未有任何違規情形發生
    。詎料，高雄市政府警察局前鎮分局（下稱原舉發機關）竟
    以異議人與上開飆車族騎士共同以危險方式在道路上駕駛為
    由，而予以掣單舉發，高雄市政府交通局（下稱原處分機關
    ）並依道路交通管理處罰條例第43條第3 、5 項定，裁處異
    議人罰鍰新臺幣（下同）30,000元、吊銷駕駛執照，並應參
    加道路交通安全講習之處分，然異議人既無任何違規情形發
    生，則上開處分明顯有誤，爰聲明異議，請求撤銷原處分等
    語。
二、按法院受理有關交通事件，準用刑事訴訟法之規定；犯罪事
    實應依證據認定之，無證據不得認定犯罪事實；不能證明被
    告犯罪或其行為不罰者，應諭知無罪之判決。道路交通管理
    處罰條例第89條前段、刑事訴訟法第154 條第2 項、第30 1
    條第1 項分別定有明文。又認定不利於被告之事實，須依積
    極證據，苟積極證據不足為不利於被告事實之認定時，即應
    為有利於被告之認定，更不必有何有利之證據。而認定犯罪
    事實所憑證據，雖不以直接證據為限，間接證據亦包括在內
    ，然無論直接或間接證據，其為訴訟上之證明，須於通常一
    般之人均不致有所懷疑，而得確信其為真實之程度者，始得
    據為有罪之認定，若其關於被告是否犯罪之證明未能達此程
    度，而有合理性懷疑之存在，致無從形成有罪之確信，根據
    「罪證有疑，利於被告」之證據法則，即不得遽為不利被告
    之認定（最高法院30年上字第816 號、76年臺上字第4986號
    判例意旨參照）。是法院於審理行為人違反道路交通管理處
    罰條例案件，於踐行調查證據程序後而為事實認定時，如就
    原處分機關所認定之行為人違規事實仍有合理之懷疑，而無
    法確信行為人確有該當於道路交通管理處罰條例所處罰條文
    之構成要件事實時，即應依照訴訟上之待證事實「倘有懷疑
    ，則從被告之利益作解釋」之證據法則，作對受處分人有利
    之認定。
三、經查：
(一)、異議人上揭時間，騎乘上揭重型機車，沿高雄市○○○路由
    西向東方向路段行駛之行為，經原舉發機關認異議人有二輛
    以上汽車共同在道路上以危險方式駕車之違規行為，而予製
    單舉發，原處分機關並依道路交通管理處罰條例第43條第3
    、5 項規定，裁處異議人罰鍰30,000元、吊銷駕駛執照，並
    應參加道路交通安全講習等情，為異議人所不爭執，復有高
    雄市政府警察局99年9 月3 日高市警交字第BO0000000 號舉
    發違反道路交通管理事件通知單、高雄市政府交通局99年10
    月21日高市交裁字第32-BO0000000號違反道路交通管理事件
    裁決書各1 紙、監視器翻拍照片4 張在卷可稽（見本院卷第
    12至13頁、第17頁），此部分事實固堪認定。
(二)、原處分機關認異議人有前揭違反道路交通管理處罰條例規定
    之依據，無非係以二聖一路沿線各路口監視器攝影畫面翻拍
    照片為據，然經本院依職權當庭勘驗各該路口監視器攝影光
    碟後，事發當時該路段雖有十餘部機車共同併行行駛於該路
    段快、慢車道上，且有蛇行狀況出現，然異議人所騎乘之ND
    6-038 號重型機車則均在二聖一路由西向東慢車道上以約時
    速40至50公里之行車速度行駛，並無諸如超速、蛇行或其他
    危險駕駛之違規情形發生，且異議人所騎乘之機車於該路段
    上行駛時，雖偶有與上開飆車群交雜行駛之情形，惟大多時
    間均以穩定速度行駛，並與上開飆車群均保持約數部機車車
    身、甚或數部自小客車車身遠之距離，未見有共同行駛或交
    談之情發生，此有本院99年12月8 日勘驗筆錄可憑（見本院
    卷第34至37頁），是依上揭勘驗結果，並未見異議人有何與
    其他飆車群共同以危險方式駕駛之情發生，則原處分機關認
    異議人於上揭時地有前揭違規情事，是否屬實，已非無疑；
    況且，再佐以證人即高雄市政府警察局前鎮分局員警林俊吉
    於本院審理時證謂：本件交通違規事件是由我所舉發的，當
    時是因為有民眾撥打110 報案反應上開路段有飆車族出沒，
    經我於事後調閱設置於和平二路與二聖一路路口、二聖一路
    107 巷與二聖一路路口、二聖一路77號前等各路口監視器錄
    影畫面後，發現到確有飆車族出現，而異議人所騎乘之ND6-
    038 號重型機車當時也經過該路段，所以認定異議人有參與
    危險駕車行為等語（見本院99年12月6 日調查期日訊問筆錄
    ），可知，本件舉發員警係憑異議人與飆車族一同出現於上
    揭路段之監視器畫面中，即認異議人為飆車族之一員而逕與
    舉發，本有率斷之嫌，甚者，該舉發員警復於本院審理時證
    陳：其等未見到異議人與飆車族一同集結後出發，而監視器
    亦並未拍到異議人與飆車族集結，且畫面中異議人所騎乘機
    車之車速為正常速度，沒有很快等語（見上開調查期日訊問
    筆錄），則異議人是否為飆車族之成員，亦屬有疑。是以，
    僅憑上揭監視畫面攝影採證內容，實不足以認定異議人有如
    裁決書上所載之違規事實存在。
四、此外，本院復查無其他積極證據足認異議人有何本件之違規
    行為，依上揭刑事訴訟法上之待證事實「罪疑唯輕」之證據
    法則，自應對異議人為有利之認定。是揆諸上揭法條及判例
    意旨，原處分機關逕依道路交通管理處罰條例第43條第3 、
    5 項規定，裁處異議人罰鍰30,000元、吊銷駕駛執照，並應
    參加道路交通安全講習之處分，於法即有未合。從而，本件
    異議為有理由，自應由本院將原處分撤銷，改諭知異議人不
    罰，以資適法。
五、依道路交通案件處理辦法第19條第1 項前段，裁定如主文。
中    華    民    國    99    年    12    月    21    日
                  交通法庭      法  官  鄭子文
以上正本證明與原本無異。
如不服本裁定應於送達後5日內向本院提出抗告狀。
中    華    民    國    99    年    12    月    21    日
                                書記官  王立山

司法院資訊處製作；財團法人民間司法改革基金會備份。
